臺灣高等法院刑事判決　　　　　　　　　　　　　九十一年度上易字第二二二三號
　　上　訴　人
　　即　自訴人　甲○○
　　被　　　告　乙○○
右上訴人因被告妨害名譽案件，不服臺灣台北地方法院九十一年度自字第三五號，中
華民國九十一年七月十二日第一審判決提起上訴，本院判決如左：
    主  文
上訴駁回。
    理  由
一、自訴意旨略以：民國九十年十二月二十六日上午約十時三十分許，自訴人甲○○
    在台灣台北地方法院第十八法庭九十一年度簡上字第四一七號案件開庭時，被告
    乙○○公然在庭上指自訴人吃臺灣米、喝臺灣水，卻幫中共做事，因認被告涉有
    公然侮辱罪嫌云云。
二、按犯罪事實應依證據認定之，無證據不得推定其犯罪事實。又不能證明被告犯罪
    者，應諭知無罪之判決，刑事訴訟法第一百五十四條、第三百零一條第一項分別
    定有明文。所謂認定犯罪事實之證據，係指足以認定被告確有犯罪行為之積極證
    據而言，該項證據自須適合於被告犯罪事實認定，始得採為斷罪資料，如未能發
    現相當證據，或證據不足以證明，自不能以推測或擬制之方法，為裁判基礎。最
    高法院二十九年度上字第三一○五號、四十年台上字第八六號判例可資參照。況
    告訴人之告訴，係以使被告受刑事訴追為目的，是其陳述是否與事實相符，仍應
    調查其他證據以玆審認，最高法院五十二年台上字第一三○○號著有判例可資參
    照，自訴亦同。
三、訊據被告堅詞否認有何公然侮辱犯行，辯稱：上開庭期其並未說自訴人吃臺灣米
    、喝臺灣水，卻幫中共做事這句話等語。經查：
  (一)自訴人前於九十年二月七日因公然侮辱被告案件，經原審法院於九十年十月十八
    日以九十年度簡字第一七一四號判處自訴人拘役五十日，如易科罰金以三百元折
    算一日，經自訴人上訴後，復經原審法院合議庭於九十年十二月三十一日以九十
    年度簡上字第四一七號駁回上訴確定等情，有此上開判決附卷可稽（詳見原審卷
    第二十一至二十四頁）。
  (二)上開案件於九十年十二月二十六日開辯論庭，被告與自訴人均到庭陳述，經原審
    調閱上開卷宗審閱結果，該次庭期並未紀錄被告有辱罵自訴人之上開言語，此有
    原審法院九十年度簡上字第四一七號卷九十一年十二月二十六日審理筆錄可考。
  (三)證人即當日在場之庭務員彭學仁證稱：其當時負責十六及十八法庭，對該案並無
    印象等語；證人即當日在場之書記官林玲華證稱：該案進行快結束時，有聽見自
    訴人說要告被告，但對於自訴人與被告爭執之內容為何，其已不復記憶，也沒有
    印象聽見被告有辱罵自訴人吃臺灣米、喝臺灣水、卻幫中共做事等語（詳見原審
    卷第三十一至三十三頁）。
  (四)上開庭期之錄音帶亦因罹保存期限而銷毀，此有原審法院書記官所做之交辦事項
    查詢紀錄可參（詳見原審卷第十八頁）。
  (五)綜上：本件僅有自訴人一人之指述，此外並無任何補強證據足以證明被告於上開
    庭訊時有辱罵自訴人，自難僅以自訴人之指述遽入被告於罪。此外，復查無其他
    積極事證足認被告有何自訴人所指之犯行，是被告被訴之犯罪事實，要屬不能證
    明。從而原審諭知被告無罪，核無不當。自訴人不服原審判決而提起上訴，聲請
    撤銷原審判決云云。惟本院審理結果，仍查無積極證據足資明證自訴人之自訴為
    真實。是自訴人之上訴為無理由，應予駁回。
據上論結，應依刑事訴訟法第三百六十八條，判決如主文。
中    華    民    國    九十一    年      九        月        十        日
                                台灣高等法院刑事第二十四庭
                                  審判長法  官  陳  貽  男
                                        法  官  李  世  貴
                                        法  官  陳  憲  裕
右正本證明與原本無異。
不得上訴。
                                        書記官  劉  育  妃
中    華    民    國      九十一    年      九      月      十一        日
